【裁判字號】    98,抗,371
【裁判日期】    980403
【裁判案由】    假扣押
【裁判全文】
臺灣高等法院民事裁定                   98年度抗字第371號
抗  告  人    丹堤咖啡食品股份有限公司
兼法定代理人  甲○○
共同代理人    樊欣佩律師
              林麗琦律師
相  對  人    乙○○
法定代理人    丙○○
上列當事人間假扣押事件，抗告人對於中華民國97年12月26日臺
灣臺北地方法院97年度裁全字第11025 號所為裁定提起抗告，本
院裁定如下：
    主  文
原裁定廢棄。
相對人於原法院之聲請駁回。
聲請及抗告費用均由相對人負擔。
    理  由
一、按債權人就金錢請求或得易為金錢請求之請求，欲保全強制
    執行者，得聲請假扣押；假扣押非有日後不能強制執行或甚
    難執行之虞者，不得為之；請求及假扣押之原因應釋明之；
    前項釋明如有不足，而債權人陳明願供擔保或法院認為適當
    者，法院得定相當之擔保，命供擔保後為假扣押，民事訴訟
    法第522 條第1 項、第523 條第1 項、第526條 第1 項、第
    2 項分別定有明文。所謂「請求之原因事實」，即本案請求
    所由發生之原因事實；所謂「假扣押之原因」，指債權人日
    後有不能強制執行或甚難執行之虞，例如債務人浪費財產、
    增加負擔、就其財產為不利益之處分，致有減低償債能力情
    形，或債務人將移住遠地、逃匿無蹤、隱匿財產等。又民事
    訴訟法第526 條第2 項規定之修正理由為：「依原第2 項規
    定，債權人得供擔保以代釋明，惟債權人聲請假扣押，應使
    法院信其請求及假扣押之原因大致為正當，故仍應盡其釋明
    責任。然其釋明如有不足，為補強計，於債權人陳明就債務
    人可能遭受之損害願供擔保並足以補釋明之不足，或於法院
    認以供擔保可補釋明之不足並為適當時，法院均可斟酌情形
    定相當之擔保，命債權人供擔保後為假扣押，爰修正第2 項
    」，可知債權人應先就「請求」及「假扣押之原因」，盡其
    釋明之責，必待釋明而仍有不足者，始得以供擔保補釋明之
    不足，倘債權人就「請求」或「假扣押之原因」未為任何釋
    明，縱其陳明願供擔保，法院仍不得准其供擔保以補釋明之
    欠缺，應駁回其聲請。
二、本件相對人於原法院聲請意旨略以：伊於民國（下同）96年
    2 月13日與抗告人丹堤咖啡食品股份有限公司（下稱丹堤公
    司）簽訂加盟連鎖店契約（下稱系爭契約），依系爭契約及
    抗告人丹堤公司製作之加盟簡章、網頁資料，除負擔房屋租
    金、押金、營業稅外，抗告人丹堤公司保證其餘營業所需之
    投資額約新台幣（下同）450 萬元，但伊事實上已投資達
    800 萬元，可見抗告人丹堤公司於系爭契約成立前隱瞞加盟
    投資總額等資訊，違反公平交易法第24條規定，伊得依公平
    交易法第31條、民法第184 條第2 項、第28條規定，請求抗
    告人連帶賠償600 萬元，頃聞抗告人處分關閉直營店，變賣
    財產，爰聲請就抗告人所有財產於600 萬元範圍內予以假扣
    押等語。相對人就假扣押之本案請求，提出加盟連鎖店合約
    書、增修合約書、加盟簡章、網頁、購買項目表、工程估價
    明細表、訂購單、行政院公平交易委員會書函以為釋明，就
    「假扣押原因」，則未提出任何證據釋明。
三、相對人於本院主張：抗告人丹堤公司實收資本額6,800 萬元
    ，但其以所有台北市○○○路○ 段268 號11樓房地向玉山銀
    行基隆路分行抵押借款，迄98年2月25日債務餘額35,221,34
    0 元，已逾實收資本額2分之1；抗告人丹堤公司之實收資本
    額6,800 萬元以年息5%計算，每年利息所得應有340 萬元，
    但伊以原裁定聲請假扣押執行，僅扣得抗告人丹堤公司存款
    2,491,605 元，且抗告人丹堤公司於96年度之存款利息所得
    僅30,380元，足見抗告人丹堤公司隱匿實收資本；抗告人丹
    堤公司目前有40家直營店，每年營業額至少3 億3,600 萬元
    ，其對外更聲稱營業額10億元以上，與上開存款差距甚遠，
    足見抗告人丹堤公司隱匿財產；由於金融風暴、景氣衰退及
    咖啡連鎖市場飽和，抗告人丹堤公司自97年初跨足營業涮涮
    鍋，足證抗告人丹堤公司有經營、財務危機；抗告人丹堤公
    司之直營店數迄97年7 月30日止僅30家，卻佯稱有40家云云
    ，提出玉山銀行基隆路分行函文、陳報狀、聲明異議狀、新
    聞紙、網頁、抗告人丹堤公司96年度各類所得資料清單、營
    收月報表、公司基本資料為證（見本院卷第190 至193 、20
    2 至209 、282 至288 頁）。惟相對人迄今未提出任何證據
    釋明對抗告人甲○○之財產為假扣押之原因。且查：(一)公司
    實收資本，係供公司營業之用，公司之營業收入除支應營業
    支出外，如有盈餘，亦以投入繼續營運所需為原則，均非以
    存放在金融機構生息為目的，相對人謂抗告人丹堤公司之存
    款，與其實收資本及營業收入相差甚遠，執以主張抗告人丹
    堤公司隱匿實收資本、營業收入云云，顯背離企業營運實務
    ，難認存在因果關係，自不生釋明之效力。(二)抗告人丹堤公
    司跨足涮涮鍋事業，目的在擴展營業版圖，增加營運收入，
    相對人以抗告人丹堤公司有拓展其他事業之行為，主張抗告
    人丹堤公司面臨經營、財務危機，顯然欠缺因果關係，難認
    有釋明之效力。(三)抗告人丹堤公司於95年7 月14日以所有房
    地向玉山銀行基隆路分行抵押借款，有抗告人提出之建物登
    記謄本可稽（本院卷第225 頁），係系爭契約成立前已存在
    之事實，難認抗告人丹堤公司為規避履行對相對人之債務而
    處分財產，況上開玉山銀行基隆路分行函文顯示擔保借款之
    抵押權最高限額7,000 萬元 (本院卷第190 頁），可知抗告
    人丹堤公司提供之抵押物價值在7,000 萬元以上，扣除借款
    債務35,221,340元，抗告人丹堤公司就此抵押物仍持有34,7
    78,660元以上（70,000,000-35,221,340） 之積極財產，遠
    超過相對人聲請本件假扣押欲保全之本案債權額，是相對人
    以抗告人丹堤公司之借款債務逾實收資本額2分之1，主張日
    後有不能執行或甚難執行之虞，顯不足採。(四)相對人主張抗
    告人丹堤公司之直營店數迄97年7 月30日止30家，卻聲稱有
    40家云云，縱令屬實，但相對人未釋明抗告人丹堤公司所有
    30家直營店之資產不足以保全本件假扣押之本案請求，或抗
    告人丹堤公司有處分直營店行為，相對人執此主張有假扣押
    抗告人丹堤公司財產之原因，洵非可採。再查，抗告人丹堤
    公司陳稱伊於97年度總銷售額548,765,828 元，繳納營業稅
    10,139,214元，另伊所有台北市○○路○段172號4樓之1房地
    價值在1,344 萬元以上等語，提出營業人銷售額與稅額申報
    書、營業稅繳款書、土地及建物登記謄本、玉山銀行基隆路
    分行函文為證（本院卷第295 至309 頁），可見相對人所主
    張本件假扣押之本案請求如存在，抗告人丹堤公司亦有相當
    償債能力。綜上，本院認為相對人對假扣押原因之釋明尚有
    欠缺，揆諸前揭說明，應不得准相對人以供擔保方式補正此
    一欠缺，其假扣押之聲請自不應准許。原法院未察，遽以裁
    定准許假扣押，自有未洽。抗告意旨指摘原裁定不當，求予
    廢棄，為有理由。
四、據上論結，本件抗告為有理由，裁定如主文。
中    華    民    國    98    年    4     月    3     日
                    民事第四庭
                        審判長法  官  張劍男
                              法  官  彭昭芬
                              法  官  翁昭蓉
正本係照原本作成。
本裁定除以適用法規顯有錯誤為理由，不得再抗告。如提起再抗
告，應於收受後10日內委任律師為代理人向本院提出再抗告狀。
並繳納再抗告費新台幣１千元。
中    華    民    國    98    年    4     月    6     日
                              書記官  張淑芬


司法院資訊處製作；財團法人民間司法改革基金會備份。
